最高法院刑事判決　　　　　　一○○年度台上字第四九一三號
上　訴　人　吳茂毅
上列上訴人因違反毒品危害防制條例等罪案件，不服台灣高等法
院台中分院中華民國一○○年五月二十四日第二審判決（九十九
年度上訴字第一六○四號，起訴案號：台灣台中地方法院檢察署
九十九年度毒偵字第三八九四、四七九六號），提起上訴，本院
判決如下：
    主  文
上訴駁回。
    理  由
按刑事訴訟法第三百七十七條規定，上訴於第三審法院，非以判
決違背法令為理由，不得為之。是提起第三審上訴，應以原判決
違背法令為理由，係屬法定要件。如果上訴理由書狀並未依據卷
內訴訟資料，具體指摘原判決不適用何種法則或如何適用不當，
或所指摘原判決違法情事，顯與法律規定得為第三審上訴理由之
違法情形，不相適合時，均應認其上訴為違背法律上之程式，予
以駁回。本件上訴人吳茂毅上訴意旨略稱：(一)上訴人自始僅向陳
文仕購買毒品，本案自偵查迄原審，檢察官及法院均未調查上訴
人於民國九十八年十一、十二月間所販賣毒品之來源，致令上訴
人無從說明其係以何方式與陳文仕聯絡，原審未予詳查，逕認上
訴人於九十八年十一、十二月間所販賣毒品另源自他人，顯有應
調查證據未予調查之違法。(二)上訴人先前因車禍導致腦部受損，
而罹患器質性精神病，致認知及判斷能力均較常人為低，原判決
未審酌上揭情狀，適用刑法第五十九條予以酌減其刑，亦有判決
不適用法則之違誤云云。惟查：證據之取捨及其證明力之判斷與
事實之認定，俱屬事實審法院自由判斷裁量之職權，此項自由判
斷職權之行使，倘不違背客觀存在之經驗法則及論理法則，即難
任憑己意，指摘為違法，而據為第三審上訴之適法理由。本件原
審綜合上訴人之自白、證人曹家榮、蔡誌原、邱宏洋、吳汶諮、
廖偉良、陳增軒、王鴻明之供述，並斟酌卷附行動電話通訊錄翻
拍照片、監聽錄音檔光碟、通訊監察譯文、行政院衛生署草屯療
養院草療鑑字第○九九○二○○一七○號鑑定書、通聯紀錄表、
查獲現場地圖、現場照片、法務部調查局濫用藥物實驗室九十九
年三月十二日調科壹字第○九九二三○○五五一○號鑑定書、內
政部警政署刑事警察局九十九年三月十八日刑鑑字第○九九○○
二七七三七號鑑定書及扣案海洛因、甲基安非他命、行動電話（
含SIM 卡）、分裝夾鏈袋等證據，再審酌上訴人竟甘冒重典與其
等交易毒品，實已堪認上訴人確有營利之意圖等情，乃認定上訴
人有原判決事實欄所載之犯行，因而撤銷第一審關於其附表一之
所示販賣第一級毒品罪、附表二編號一之、編號二之、
所示販賣第二級毒品罪部分之科刑判決，改判仍論處上訴人販賣
第一、二級毒品各罪刑（販賣第一級毒品一罪，販賣第二級毒品
共三罪，悉處有期徒刑，並皆為相關從刑之宣告）；另維持第一
審其餘論處上訴人販賣第一、二級毒品、轉讓禁藥各罪刑（販賣
第一級毒品共三罪，販賣第二級毒品共十一罪，轉讓禁藥共二罪
，皆處有期徒刑，並悉為相關從刑之宣告）。均已依據卷內資料
，說明其所憑之證據及認定之理由，核與證據法則並無違背，為
其職權之適法行使，揆之上開說明，自不能指為違法。而毒品危
害防制條例第十七條第一項之減輕或免除其刑，係以供出毒品來
源，因而查獲其他正犯或共犯為要件。原判決依台灣台中地方法
院檢察署九十九年度偵字第一二四五九、一五二六七號起訴書所
載（見原審卷第一○三至一○五頁），說明陳文仕被查獲販賣第
一、二級毒品之犯行係九十九年一月十一日及同年一月間某日；
而上訴人於原判決附表一編號至、附表二編號一之、、
編號二之、編號三至五所示販賣第一、二級毒品之犯行，係分
別於九十八年十一、十二月間。且原審核對本案卷內00000
00000號電話之通訊監察譯文，自九十八年十一月十八日起
至同年十二月三十一日止之期間，並未發現上訴人持用之上開電
話有與陳文仕持用之電話通話之情形。是可認上訴人係自九十九
年一月起始向陳文仕購買海洛因、甲基安非他命，陳文仕顯非上
訴人於九十八年十一、十二月間販賣毒品之來源（亦即此部分並
無因上訴人供出毒品來源而查獲陳文仕或其他正犯或共犯之情事
），因認此部分與毒品危害防制條例第十七條第一項之規定未合
，而未予減輕其刑（見原判決第二一至二三頁），核無上訴意旨
所指判決不適用法則之情形，自不得資為上訴第三審之適法理由
。又上訴人於原審始終未曾聲請傳訊陳文仕，以查明上訴人之毒
品來源；其於最後審判期日調查證據完畢開始辯論前，審判長問
上訴人及其辯護人最後尚有何證據請求調查，上訴人及其辯護人
均答稱：「沒有」，亦未聲請原審為如何之調查（見原審卷第一
七一頁）。而本院為法律審，上訴人在本院又為此爭執，亦非依
據卷內資料執為指摘之適法第三審上訴理由。另刑法第五十九條
所規定之酌量減輕其刑，係裁判上之減輕，必以犯罪之情狀顯可
憫恕，認為宣告法定最低度之刑猶嫌過重者，始有其適用。原判
決就上訴人所犯販賣第一級毒品罪部分，已依刑法第五十九條規
定酌量減輕其刑（見原判決第二三、二四頁）；就其餘販賣第二
級毒品及轉讓禁藥部分，或已依毒品危害防制條例第十七條第二
項規定減輕其刑，或其法定本刑已得處以七年以下有期徒刑，核
無情輕法重可言，乃未適用該規定減輕其刑，亦難謂有何違誤。
依上說明，應認其上訴為違背法律上之程式，予以駁回。
據上論結，應依刑事訴訟法第三百九十五條前段，判決如主文。
中    華    民    國  一○○  年    九    月    八    日
                      最高法院刑事第七庭
                          審判長法官  花  滿  堂  
                                法官  洪  昌  宏  
                                法官  徐  昌  錦  
                                法官  王  聰  明  
                                法官  周  盈  文  
本件正本證明與原本無異
                                      書  記  官  
中    華    民    國  一○○  年    九    月   十三   日
                                                       s